臺灣高等法院臺南分院刑事裁定　　　　 96年度交抗字第181號
抗　告　人　甲○○
上列抗告人因違反道路交通管理處罰條例案件，不服臺灣臺南地
方法院中華民國96年8月30日裁定（96年度交聲字第133號），提
起抗告，本院裁定如下：
    主  文
抗告駁回。
    理  由
一、本件抗告意旨略以：(一)本案取締之警員於法庭供稱於502公
    尺之外，鎖定抗告人所駕之車種、車型、顏色，令人驚訝，
    這麼遠的距離能看得到如此之清楚，抗告人持懷疑之態度。
    (二)裁定書中稱該雷射槍於本件違規之前95年8月16日經台灣
    光學有限公司進行校正，可正常使用。然抗告人對台灣光學
    有限公司之公正性持懷疑之態度。有哪個單位對台灣光學有
    限公司背書。然而本件開庭時，員警陳正書當庭呈示的檢驗
    合格證，為事件發生後，96年1月20幾日之中央標準局合格
    證書，故抗告人認為該檢驗證應有問題。(三)台灣高等法院交
    通法庭曾裁定，道路交通管理處罰條例第89條前段準用刑事
    訴訟法規定，警察應循刑事訴訟法第231條之1規定舉證。綜
    上所述，本件既有實質之瑕疵，爰具狀請求鈞撤銷原裁定云
    云。
二、原處分意旨略以：異議人即受處分人甲○○駕駛執照已逾有
    效期間，仍於民國95年12月3日上午10時48分許，駕駛其所
    有之2M-5819號自用小客車，行經每小時限速100公里之國道
    1號高速公路北上273公里處時，經雷射槍測定行速119公里
    ，超速19公里。內政部警政署國道公路警察局第四警察隊員
    警攔停後當場製單舉發，嗣原處分機關即交通部公路總局嘉
    義區監理所臺南監理站，以異議人之違規事實明確，乃依道
    路交通管理處罰條例第22條第1項第7款、第33條第1項第1款
    及第63條第1項之規定，裁處異議人新台幣（下同）4800元
    ，並記違規點數1點等語。
三、聲明異議意旨略以：異議人即抗告人經警舉發違規當天是星
    期天，國道一號車流量甚大，異議人駕車行經遭舉發地點時
    ，是在內側車道行駛，當時前有2、3部車，右側車道也有2
    、3部車，異議人所駕車輛是在內側最後1部，員警稱於502
    公尺前目測發現超速，而予以鎖定，異議人認為502公尺外
    之距離就被發現超速，且是最後一部車，是如何被鎖定，有
    點離譜，且是在前方及右方車輛全走完之後，才將最後一輛
    攔查，員警心態可議。異議人當時並未超速，請員警提出照
    片佐證，否則難令異議人心服，為此聲明異議等語。
四、按汽車駕駛人，駕駛執照逾有效期間仍駕車者，處罰鍰1800
    元以上3600元以下罰鍰；汽車行駛於高速公路、快速公路或
    設站管制之道路，不遵使用限制、禁止、行車管制及管理事
    項之管制規則而有行車速度超過規定之最高速限行為，處汽
    車駕駛人3000元以上6000元以下罰鍰，並記違規點數1點，
    道路交通管理處罰條例第22條第1項第7款、第33條第1項第1
    款及第63條第1項第1款，分別定有明文。
五、本院審酌：
  (一)抗告人於95年12月3日上午10時48分許，駕駛執照已逾有
      效期間仍駕駛前揭2M-5819號自用小客車，行經國道1號高
      速公路北上273公里處時，經舉發機關以「駕照逾期及速
      限100公里，經雷達槍測定行速為119公里，超速19公里」
      為由，予以製單舉發，嗣原處分機關以抗告人之違規事實
      明確，乃依道路交通管理處罰條例第22條第1項第7款、第
      33條第1項第1款及第63條第1項之規定，裁處抗告人罰鍰4
      800元，並記違規點數1點乙節，有：
    原處分機關嘉監南字第裁74-Z00000000裁決書。
    舉發機關公警局交字第Z00000000號舉發違反道路交通管
      理事件通知單。
    原處分機關汽車駕駛人螢幕列印表。
      等件為證，且為抗告人所不否認，此部分事實可堪認定。
  (二)證人即舉發員警陳正書於原審調查中證稱：「本件是我舉
      發的我們以雷射槍為取締方式，我們測得車輛超速後，才
      攔停舉發。因為雷射槍是單點鎖定，所以雷射槍測得的車
      輛不會有誤，舉發當天，我不是持雷射槍之人，我是舉發
      的人。當天持雷射槍的人是林天國，測得超速的當時，林
      天國因為看不到車號，所以他告訴我違規車輛的車種、車
      型、顏色等資料，我們於行進間攔停車輛。我們是指揮棒
      攔車的時候才看到違規車輛的車號我們沒有誤認的可能。
      攔停過程中違規車輛的前後是否有其它的車子，我沒有印
      象，但是我們攔停只是鎖定一輛車子」等語 (見原審卷第
      16、17頁)；於本院調查時到院證稱：「我們是用雷射槍
      的紅外線對準車輛進行測定，有效距離的話如果在沒有干
      擾的情形下雷射波就可以測定出來，既使在五百公尺內都
      可以測得出來，它的極限是我們看得到就打得到，雷射槍
      屬於是單點是取締，一般我們都是停在違規車輛前面，如
      果發現違規車輛過來，我們就可以選定，一秒鐘就可以測
      定出來，在兩線或是三線道的時候我們可以選擇不同的車
      道變換選擇車輛來鎖定。雷射槍上面可以顯示我們所測定
      的距離速度等數據，我們是當場拿給他看。」等語。其已
      就如何認定抗告人違規超速之情節及取締攔截之經過證述
      明確，並證述沒有攔錯車輛之事實。參以證人陳正書警員
      與抗告人間，不僅未有任何怨隙，且係毫不相識之人，衡
      情證人應無設詞攀誣，或是虛構違規事實以陷害異議人之
      理。且參以前揭證言應無誤看或誤為判斷之可能。何況警
      員執行公務時，本身即受有行政懲處責任之監督，且其到
      庭具結作證，更係以刑事責任擔保其證言之真實性，故證
      人陳正書警員之上開證述內容，以及其所記錄舉發之本件
      違規事實，經核應無不可採信之處。因之，抗告人於前述
      時、地，駕駛上開車輛之違規行為，應可認定。其次，交
      通勤務警察或依法令執行交通稽查任務人員，開單舉發違
      反道路交通管理處罰條例所列之違規事實，經公路主管機
      關或警察機關所為之裁決處罰，本質上為行政處分，係公
      務員基於職務上權力，依法就特定之具體事件所為具公法
      上效果之單方行政行為。而根據公務員為公法上行為具有
      公信力之原則，立法者乃於道路交通管理處罰條例法規中
      制訂相關規定，使交通勤務警察或依法令執行交通稽查任
      務人員，在特殊情形下，當場不能或不宜攔截製單舉發時
      ，得當機處置而就違規適時予以逕行舉發（參見道路交通
      管理處罰條例第7條之2之規定），以達成維護交通秩序安
      全及公共安全之行政目的。反之，若謂公務員一切行政行
      為，均需預留客觀證據以證明其所認定之事實為真實，則
      國家行政勢必受到相當程度之阻礙，而且相關行政目的亦
      難以順利達成，故刑事訴訟法中就犯罪證據有關之規定，
      與屬於行政秩序罰之交通違規裁罰本旨不相符合之部分，
      自不在得以準用之列。從而，交通違規行政爭訟之舉證責
      任原理，應非如刑事案件中，必須超越任何合理懷疑，始
      可為有罪判決之嚴格證明程度，而係應與民事訴訟之舉證
      責任原理相類似，亦即，基本上應就行政機關與人民所各
      自主張有利於己之事實，分配其應盡之舉證責任，而非逕
      予適用刑事訴訟上之「無罪推定」原則，此觀諸行政訴訟
      法第136條，規定行政訴訟程序準用民事訴訟法第277條舉
      證責任分配原則之立法意旨，即可明瞭。再就本件違規事
      實之發生過程而言，據證人即取締本件違規之陳正書警員
      於本院調查時證稱：「沒有辦法（顯示哪一部車違規），
      雷射槍的銀幕沒有辦法顯示車牌號碼，也沒有辦法將雷射
      槍的測得的數據列印下來。也沒有辦法（照相存證），我
      們是屬於現場舉發的。」，此乃雷射槍取締超速違規之技
      術上侷限之處，可見本件固無任何如相片、錄影或列印抗
      告人當時車速之紙本紀錄等直接物證可供參考。然因前述
      證人陳正書警員已就本件違規情節證述明確，且其所為之
      上開證述內容，經核亦無不可採信之處，而交通勤務警員
      本身之親自見聞，即係交通違規事件之相關事證之一，如
      能確認執勤警員並無誤看或誤為判斷之情形時，則該執勤
      警員之證詞內容及其所舉發之違規情節，當可作為交通違
      規事實之認定基礎，並非必須另有其他直接且客觀之證據
      存在，始得以確認違規事實。此外，抗告人亦未能提供相
      關事證，以供法院判斷其所辯稱之情節，且其亦未就執勤
      警員之舉發有誤，提出合理事證以供調查，本院又核無任
      何其他相關事證，足資證明執勤警員確有捏造事實違法取
      締之情事，故證人陳正書警員本其維護交通秩序及行車安
      全等職責所為之本件交通違規舉發，自應予以採信。
  (三)再舉發機關所使用之雷射槍槍號為UX009039號，於舉發本
      件違規前之95年8月16日經台灣光學有限公司進行校正檢
      查可以正常使用，有該公司出具之檢驗報告1紙足稽 (見
      原審卷第60至69頁)。又該檢驗日期為95年8月16日距舉發
      當日95年12月3日，僅3月餘，本院認為舉發當日該雷射槍
      仍處於可以正常使用之狀況無疑。
  (四)抗告人雖又辯稱：舉發員警於502公尺外之距離鎖定抗告
      人車輛過於離譜云云。然查，國道1號高速公路路面寬廣
      道路筆直，員警之視距本就良好，且以當地之最高限速每
      小時為100公里計算，自員警鎖定抗告人車輛至抗告人車
      輛行駛至舉發員警處，僅需約18秒之時間 (計算式如下)
      最高限速每小時為100公里x每公里為1000公尺=每小時
      行進100000公尺。
      每小時行進100000公尺/每小時有3600秒=每秒行進27.7
      公尺。
      鎖定距離502公尺/每秒行進27.7公尺=18.1秒
      18秒之時間轉瞬即過，就員警攔停抗告人之車輛所需之時
      間而言，本院認為尚屬合理，如距離再縮短，員警所需之
      反應時間恐將不足。況抗告人當時之車速又高於最高限速
      ，員警所得反應之時間本就少於上述之18秒。故抗告人辯
      稱員警於502公尺外之距離鎖定抗告人之車輛甚為離譜云
      云，不足採信。
六、從而，本件抗告人上開違規行為，事證明確，抗告人所辯並
    非可採。原審以抗告人即異議人甲○○駕駛執照已逾有效期
    間，仍於民國95年12月3日上午10時48分許，駕駛其所有之2
    M-5819號自用小客車，行經每小時限速100公里之國道1號高
    速公路北上273公里處時，經雷射槍測定行速119公里，超速
    19公里。內政部警政署國道公路警察局第四警察隊員警攔停
    後當場製單舉發，嗣原處分機關即交通部公路總局嘉義區監
    理所臺南監理站，以抗告人之違規事實明確，乃依道路交通
    管理處罰條例第22條第1項第7款、第33條第1項第1款及第63
    條第1項之規定，裁處抗告人4800元，並記違規點數1點。於
    法尚稱妥適，而駁回異議人之異議。本院認其認事用法均無
    不合，抗告人以警方人員於502公尺之距離，無法清楚看清
    抗告人所駕駛之車輛有無超速，而用以測速之雷射槍亦無法
    證明可正常使用，警方之取締缺乏科學證據，無法令人信服
    云云，指摘原裁定為不當，為無理由，應予駁回。
七、據上論結，應依道路交通案件處理辦法第26條、刑事訴訟法
    第412條，裁定如主文。
中　　華　　民　　國　　96　　年　　12 　月　　17   　日
                  刑事第六庭  審判長法　官  蔡崇義
                                    法　官  董武全
                                    法　官  曾文欣
以上正本證明與原本無異。
不得再抗告。
　　　　　　　　　　　　　　　　　　書記官  李育儒
中　　華　　民　　國　　96　　年　　12　　月　　18　　日
